臺灣臺北地方法院刑事判決　　　　　　　 99年度訴字第589號
公　訴　人　臺灣臺北地方法院檢察署檢察官
被　　　告　蔡志宏
選任辯護人　王東山律師
　　　　　　許富雄律師
　　　　　　林孝甄律師
上列被告因違反槍砲彈藥刀械管制條例案件，經檢察官提起公訴
（99年度偵字第6159 號），本院判決如下：
    主  文
蔡志宏未經許可，寄藏空氣槍，處有期徒刑年貳月，併科罰金
新臺幣陸萬元，罰金如易服勞役，以新臺幣壹仟元折算壹日。扣
案具殺傷力仿WALTHER 廠PPK/S 型半自動手槍之改造手槍（槍枝
管制編號：0000000000號，含彈匣壹個）、空氣槍（
槍枝管制編號：0000000000號）各壹支及扣案瓦斯鋼
瓶拾伍瓶，均沒收。
    事  實
一、蔡志宏明知可發射子彈具有殺傷力之改造手槍及空氣槍，均
    為槍砲彈藥刀械管制條例所列管之物品，非經中央主管機關
    許可不得無故寄藏，竟未經許可即基於寄藏具有殺傷力改造
    手槍、空氣槍之犯意，於民國98年3 月間某日，因真實姓名
    年籍不詳綽號「阿哲」之成年男子向其借款新臺幣（下同）
    5 萬元，而由「阿哲」在新北市○○區○○路某檳榔攤，將
    具有殺傷力仿WALTHER 廠PPK/S 型半自動手槍製造、經換裝
    土造金屬槍管而成之改造手槍（槍枝管制編號：0000000000
    號，含彈匣1 個）及具有殺傷力之以小型高壓氣體鋼瓶內氣
    體為發射動力之空氣槍（槍枝管制編號：0000000000號）各
    1 支等物，交予蔡志宏保管，並約定待其還款後即取回上開
    槍枝，蔡志宏並自斯時起受寄託，其復將上開槍枝攜回其位
    於臺北市○○區○○路486 巷11弄24號2 樓之居處藏放，而
    寄藏之。嗣為警於99年2 月28日17時30分許，據報在臺北市
    ○○區○○路534 巷巷口查獲蔡志宏持有前開具有殺傷力之
    改造手槍1 支，經蔡志宏同意後至上址居處搜索復查獲上開
    空氣槍1 支，並扣得上開改造手槍、空氣槍各1 支及瓦斯鋼
    瓶15小瓶等物，始悉上情。
二、案經臺北市政府警察局萬華分局報告臺灣臺北地方法院檢察
    署檢察官偵查起訴。
    理  由
壹、證據能力
一、查刑事訴訟法關於「鑑定」之規定，除選任自然人充當鑑定
    人外，另設有囑託機關鑑定制度。依同法第198 條、第208
    條之規定，不論鑑定人或鑑定機關、團體，均應由法院、審
    判長、受命法官或檢察官視具體個案之需要而為選任、囑託
    ，並依同法第206 條之規定，提出言詞或書面報告載明鑑定
    之經過及結果，於自然人擔任鑑定人時，尚應依同法第202
    條規定於鑑定前具結，始符合同法第159 條第1 項所定得作
    為證據之「法律有規定」之例外情形，至於囑託機關鑑定之
    情形，因同法第208 條第2 項未準用第202 條之規定，故實
    際為鑑定之人自無須為具結。惟於司法警察機關調查中之案
    件，為因應實務上，或因量大、或有急迫之現實需求，例行
    性當然有鑑定之必要者，例如毒品之種類與成分、尿液之毒
    品反應，或者槍彈有無殺傷力等鑑定，基於檢察一體原則，
    得由該管檢察長對於轄區內之案件，以事前概括選任鑑定人
    或囑託鑑定機關、團體之方式，俾便轄區內之司法警察官、
    司法警察對於調查中之此類案件，得即時送請先前已選任之
    鑑定人或囑託之鑑定機關、團體實施鑑定，以求時效（法務
    部92 年9月1 日法檢字第0920035083號函參照，刊載於法務
    部公報第312 期），此為本院審理相關案件職務上所知悉之
    事項。此種由檢察機關概括選任鑑定人，或概括囑託鑑定機
    關、團體，再轉知司法警察官、司法警察於調查犯罪時參考
    辦理之作為，法無明文禁止，係為因應現行刑事訴訟法增訂
    傳聞法則及其例外規定之實務運作而為。其所為之鑑定結果
    ，與檢察官選任或囑託鑑定，性質上並無差異，同具有證據
    能力。從而，本案查獲之槍枝，經由查獲之警察單位依先前
    轄區檢察署檢察長事前概括選任鑑定機關即內政部警政署刑
    事警察局鑑定，則該鑑定機關所出具之槍彈鑑定報告書自具
    有證據能力而得為本案之證據。
二、本院認定事實所引用之其餘卷證資料（包含供述證據、文書
    證據等證據），並無證據證明係公務員違背法定程序所取得
    ，且被告、辯護人、檢察官於本院準備程序、審判期日中對
    於提示之卷證，就證據能力均未表示爭執，迄至言詞辯論終
    結前亦未再聲明異議，又卷內之文書證據，經核亦無刑事訴
    訟法第159 條之4 之顯有不可信之情況與不得作為證據之情
    形，本院審酌上開證據資料製作時之情況，尚無違法不當及
    證明力明顯過低之瑕疵，亦認為以之作為證據應屬適當，是
    依刑事訴訟法第159 條至第159 條之5 規定，所引用之如下
    揭所示所有證據（包含供述證據、文書證據等證據），均有
    證據能力。
貳、實體方面：
一、認定犯罪事實所憑之證據及理由：
    上揭犯罪事實，業據被告蔡志宏於警詢、偵查及本院審理時
    均坦承不諱（見臺灣臺北地方法院檢察署99年度偵字第6159
    號卷〈下稱偵查卷〉，第7-12頁、第44-45 頁及本院卷第17
    頁背面、第115 頁反面），並有臺北市政府警察局槍枝初步
    檢視報告表、臺北市政府警察局氣體動力式槍枝（空氣槍）
    動能初篩報告表、刑事案件證物採驗紀錄表、自願受搜索同
    意書、臺北市政府警察局萬華分局搜索扣押筆錄、扣押物品
    目錄表、照片8 幀及臺北市政府警察局萬華分局西園派出所
    刑案陳報單等件附卷可稽（見偵查卷第13-34 頁），復有前
    揭改造手槍（槍枝管制編號：0000000000號，含彈匣1 個）
    及空氣槍（槍枝管制編號：0000000000號）各1 支扣案可資
    佐證。而上開槍枝，經先送請內政部警政署刑事警察局鑑定
    結果，認為「一、送鑑手槍1 支（槍枝管制編號：00000000
    00號），認係改造手槍，由仿WALTHER 廠PPK/S 型半自動手
    槍製造之槍枝，換裝土造金屬槍管而成，擊發功能正常，可
    供擊發適用子彈使用，認具殺傷力。二、送鑑空氣槍1 支（
    槍枝管制編號：0000000000號），認係氣體動力式槍枝，以
    小型高壓氣體鋼瓶內之氣體為發射動力，經以金屬彈丸測試
    3 次，其中彈丸（直徑4.5mm 、重量0.51g ），最大發射速
    度為201 公尺/ 秒，計算其動能為10焦耳，換算其單位面積
    動能為62焦耳/ 平方公分」，有該局99年3 月18日刑鑑字第
    0990030154號鑑定書附卷可憑（見偵查卷第49-50 頁），前
    開鑑定單位固未明確表示扣案空氣槍是否具有殺傷力，惟依
    上開鑑定書所提供認定殺傷力之相關數據略以：「一、殺傷
    力定義：依據司法院秘書長81.6.11.秘台廳（二）字第0698
    5 號函釋示：殺傷力的標準為在最具威力的適當距離，以彈
    丸可穿入人體皮肉層之動能為基準。二、殺傷力之相關數據
    ：（一）依日本科學警察之研究結果，彈丸單位面積動能達
    20焦耳/ 平方公分，則足以穿入人體皮肉層。（二）本局對
    活豬作射擊測試結果，彈丸單位面積動能達24焦耳/ 平方公
    分，則足以穿入豬隻皮肉層。（三）美國軍醫總署定義：彈
    丸撞擊功能達58呎磅（約78.6焦耳），則足以使人喪失戰鬥
    能力」等語，是本件扣案空氣槍經鑑定單位試射結果（單位
    面積動能為62焦耳/ 平方公分），其單位面積動能已超過上
    開殺傷力相關數據（一）、（二）所示之單位面積動能甚多
    ，已符合司法院上開函示之殺傷力標準，自應認具有殺傷力
    。至其雖並不符合美國軍醫總署之定義，惟該署之標準係「
    足以使人喪失戰鬥能力」，與「在最具威力的適當距離，以
    彈丸可穿入人體皮肉層之動能」之標準不盡相同，無礙於本
    院對扣案之空氣槍具殺傷力之認定，附此說明。是被告所寄
    藏之上開改造手槍及空氣槍，俱屬槍砲彈藥刀械管制條例第
    4 條第1 項第1 款所稱之其他可發射金屬或子彈具有殺傷力
    之各式槍砲及空氣槍。綜上，足徵被告上開出於任意性之自
    白核與事實相符，應堪採信。
    本件事證明確，被告前揭犯行洵堪認定，應依法論科。
二、按行為後法律有變更者，適用行為時之法律。但行為後之法
    律有利於行為人者，適用最有利於行為人之法律，刑法第2
    條第1 項定有明文。又比較時應就罪刑有關之共犯、未遂犯
    、想像競合犯、牽連犯、連續犯、結合犯，以及累犯加重、
    自首減輕暨其他法定加減（如身分加減）與加減例等一切規
    定，綜其全部罪刑之結果而為比較（最高法院95年第8 次刑
    事庭會議決議參照）。查被告行為後，槍砲彈藥刀械管制條
    例業經總統於100 年1 月5 日以華總一義字第09900358611
    號令修正公布，並自同年1 月8 日生效施行，修正後之槍砲
    彈藥刀械管制條例第8 條增訂第6 項規定「犯第一項、第二
    項或第四項有關空氣槍之罪，其情節輕微者，得減輕其刑」
    。是比較新舊法結果，行為後修正之法律有利於被告，依刑
    法第2 條第1 項之規定，應適用修正後之槍砲彈藥刀械管制
    條例第8 條之規定較有利於被告。
三、論罪科刑之依據：
  (一)核被告所為，係犯槍砲彈藥刀械管制條例第8 條第4 項之未
    經許可寄藏空氣槍、未經許可寄藏可發射子彈具有殺傷力之
    改造手槍罪。按單純之「持有」，固不包括「寄藏」，但「
    寄藏」之受人委託代為保管，其保管之本身所為之「持有」
    ，既係「寄藏」之當然結果，法律上應僅就「寄藏」行為為
    包括之評價，不應另就「持有」予以論罪（最高法院74年台
    上字第3400號判例意旨參照）。被告係受真實姓名年籍不詳
    、綽號「阿哲」之成年男子委託，為其保管藏放扣案之空氣
    槍及改造手槍各1 枝，業經被告於本院審理時供述在卷（見
    本院卷第119 頁），公訴意旨未及審酌於此，故認被告係單
    純持有上開槍枝，容有未洽，惟「持有」與「寄藏」均同列
    為槍砲彈藥刀械管制條例第8 條第4 項之處罰規定，不生起
    訴法條應予變更之問題，既經本院當庭諭知法條如前，亦已
    無礙被告之防禦權。次按槍砲彈藥刀械管制條例第4 條第1
    項所稱之槍砲，係指火砲、肩射武器、機關槍、衝鋒槍、卡
    柄槍、自動步槍、普通步槍、馬槍、手槍、鋼筆槍、瓦斯槍
    、麻醉槍、獵槍、空氣槍、魚槍及其他可發射金屬或子彈具
    有殺傷力之各式槍砲。而上開槍砲之排序係依其殺傷力之程
    度從重至輕依序排列，故如有一行為同時未經許可寄藏、持
    有上述數種槍砲者，自應依想像競合犯規定，從一重即殺傷
    力較強之寄藏、持有該槍砲罪處斷（最高法院97年台上字第
    3292號判決意旨可資參照）。查被告以一行為同時為「阿哲
    」保管而寄藏前述空氣槍及改造手槍各1 枝，因此觸犯上開
    二罪名，為想像競合犯，應從一重之未經許可寄藏空氣槍罪
    論斷。
  (二)另被告之辯護人求為依槍砲彈藥刀械管制條例第8 條第6 項
    規定酌減刑度等語。按槍砲彈藥刀械管制條例第8 條第6 項
    固規定「犯第1 項、第2 項或第4 項有關空氣槍之罪，其情
    節輕微者，得減輕其刑」，然查本件被告係一行為同時寄藏
    改造手槍與空氣槍，並依想像競合關係，從一重論處未經許
    可寄藏空氣槍罪，核與一般情形適用上開條項所規定之單純
    犯有關空氣槍之罪情形有異，按被告本件涉犯情節是否符合
    其情節輕微之情，非無疑議，況就被告所犯有何情節輕微之
    情形，被告辯護人亦未敘明，本院審酌被告寄藏本件扣案具
    殺傷力及不具殺傷力槍、彈數量非寡，徵以被告同時寄藏有
    殺傷力之槍枝有2 ，已如前述，亦難認被告所犯情節輕微，
    而得減刑。綜此，被告之辯護人求為依槍砲彈藥刀械管制條
    例第8 條第6 項規定酌減刑度，尚難採認。
  (三)再被告之辯護人辯稱：被告有自首之適用乙節，固非無見。
    惟按自首以對於未發覺之罪投案而受裁判為要件，如案已發
    覺，則被告縱有陳述自己犯罪之事實，亦祇可謂為自白，不
    能認為自首；而連續犯依刑法第56條規定，既以一罪論，則
    連續犯罪之一部經發覺後，被告再行供出他部，仍為自白，
    而非自首，最高法院84年度台上字第5553號判決意旨闡述甚
    明，基於同一法理，於想像競合犯罪行為一部被發覺後，供
    出他部犯罪事實，亦無自首規定之適用。查本件扣案槍枝查
    獲情形略為：警方係於接獲民眾檢舉指稱於臺北市○○路53
    4 巷內疑似有男子持有槍枝後，而於上開地點查獲被告身上
    持有前揭具有殺傷力之改造手槍1 支，復經被告同意至其臺
    北市○○區○○路486 巷11弄24號2 樓之居處搜索，被告於
    警方實施搜索而未查獲前供出前揭之空氣槍1 支，警方因而
    查獲該空氣槍等情，業據證人即承辦本件槍枝之員警楊明春
    到庭具結證述稽詳（見本院卷第116 、117 頁），並有臺北
    市政府警察局萬華分局西園派出所刑案陳報單附卷可參（見
    偵查卷第34頁），足認被告係於警察已經發覺未經許可寄藏
    改造手槍後，始供出上開寄藏空氣槍1 枝之犯行，又被告同
    時寄藏上開改造手槍及空氣槍，於緊密相接之時、地為警查
    扣，為想像競合之同一寄藏行為，已如前述，被告是於犯罪
    行為一部被發覺後，供出他部犯罪事實，揆諸前揭最高法院
    判決意旨，仍非可謂自首，僅可謂自白，故無刑法第62條自
    首之適用，而關於自白之規定，槍砲彈藥刀械管制條例復有
    特別之要件及效力規定，最高法院93年度台上字第607 號判
    決即明確說明，該條例第18條第4 項前段固規定，犯該條例
    之罪，於偵查或審判中自白，並供出全部槍砲、彈藥、刀械
    之來源及去向，因而查獲或因而防止重大危害治安事件之發
    生者，減輕或免除其刑，減輕或免除其刑，其所謂供出全部
    槍、彈之來源及去向，自係指已將槍、彈移轉於他人占有之
    情形而言，不包括仍為自己持有之情形在內，故本件亦不適
    用該條例自白減輕或免除其刑之規定，附此敘明。
  (四)被告之辯護人復求為依刑法第59條規定酌減刑度等語。然按
    「刑法上之酌量減輕，必於犯罪之情狀可憫恕時，始得為之
    ，為刑法第59條所明定，至犯罪情節輕微僅可為法定刑內從
    輕科刑之標準，不得據為酌量減輕之理由，原判決既未認定
    上訴人之犯罪情狀有何可憫恕之處，僅謂情節尚輕，輒依刑
    法第59條酌減本刑，其援引法令，自屬失當」；又「刑法第
    59 條 之酌量減輕其刑，必須犯罪另有特殊之原因與環境等
    等，在客觀上足以引起一般同情，認為即予宣告法定低度刑
    期猶嫌過重者，始有其適用」，最高法院著有28年上字第10
    64號、45年臺上字第1165號判例可稽。再按「刑法第59條之
    酌量減輕其刑，必於犯罪之情狀，在客觀上足以引起一般同
    情，認為即予宣告法定低度刑期，猶嫌過重者，始有其適用
    ，至於被告無前科，素行端正，子女眾多等情狀，僅可為法
    定刑內從輕科刑之標準，不得據為酌量減輕之理由」，最高
    法院著有51年台上字第899 號判例要旨可稽。況按「量刑固
    屬法院自由裁量之職權，然仍應受比例原則等法則之拘束，
    並非可恣意為之，致礙及公平正義之維護，必須兼顧一般預
    防之普遍適應性與具體個案特別預防之妥當性，始稱相當。
    而刑法第59條之酌量減輕其刑，必於犯罪之情狀，在客觀上
    足以引起一般同情，認為即予宣告法定低度刑期，猶嫌過重
    者，始有其適用；至於被告無前科、家境貧困、肢體殘障、
    坦白犯行，犯罪所得低微等情狀，僅可為法定刑內從輕科刑
    之標準，不得據為酌量減刑之理由」；「刑法第59條之酌量
    減輕其刑，必於犯罪之情狀，在客觀上足以引起一般同情，
    認為即予宣告法定低度刑期，猶嫌過重者，始有其適用。原
    判決理由雖載上訴人事後已表悔意，向告訴人道歉，並為告
    訴人表示原宥，然此僅可為法定刑內從輕科刑之標準，不得
    據為酌量減輕之理由，原判決適用刑法第59條減輕其刑，難
    謂無適用法則不當之違法」；「按刑法第59條之酌量減輕其
    刑，必於犯罪之情狀，在客觀上足以引起一般同情而確可憫
    恕者，始有其適用，至於是否年輕及無前科紀錄，或臨時起
    意及已與被害人家屬成立民事上和解等情狀，尚不得據為酌
    量減輕之理由。」（最高法院94年度台上第9 號、85年度台
    上第4397號、84年度台上第2164號判決意旨參照）。揆諸上
    開說明，可知刑法第59條之酌量減輕其刑之規定，必需於犯
    罪之情狀，在客觀上足以引起一般同情，認為即予宣告法定
    低度刑期，猶嫌過重者，始有其適用。本件被告雖未持該槍
    枝違犯他案，惟就其寄藏之改造手槍、空氣槍之情狀以觀，
    顯係漠視法紀，尚非一時失慮致罹刑章，客觀上難以引起一
    般人之同情，其犯罪情狀，並無顯可憫恕之處，縱其事後已
    坦承犯行或其有事業需要經營等，然依最高法院之前述見解
    ，此均與刑法第59條之要件無關。從而，被告之辯護人主張
    依刑法第59條之規定酌減其刑等情，為無理由，委無足採。
  (五)爰審酌被告並無任何前案紀錄，有臺灣高等法院被告前案紀
    錄表在卷可按，素行尚佳，然其寄藏具殺傷力之槍枝，對社
    會治安之潛在危害甚大，所為誠屬不該，惟其犯後業已坦承
    犯行，尚知悔悟，並考量其有正當工作，兼衡被告素行及其
    寄藏之動機、目的、槍枝數量與犯罪後之態度、其生活狀況
    、智識程度等一切情狀，量處如主文所示之刑，並就併科罰
    金部分諭知易服勞役之折算標準，以資懲儆。
四、沒收部分：
  (一)扣案可發射子彈具殺傷力之改造手槍（槍枝管制編號：0000
    000000號，含彈匣1 個）及空氣槍（槍枝管制編號：000000
    0000號）各1 支，均屬違禁物，應依刑法第38條第1 項第1
    款規定，宣告沒收。又扣案之瓦斯鋼瓶15小瓶，屬空氣槍之
    配件，為其構造之一部分並非單獨使用，應認亦屬違禁物（
    最高法院81年度台上字第2121號判決參照），亦應依刑法第
    38 條 第1 項第1 款規定，併予宣告沒收。
  (二)至警方另扣得之空氣長、短槍各1 支、塑膠子彈34顆、鋼珠
    1 包，其中鋼珠1 包經內政部警政署刑事警察局鑑定結果，
    認屬金屬彈丸，而未予認定具有殺傷力等情，有上開鑑定書
    在卷足憑，而前揭空氣長、短槍各1 支及塑膠子彈34顆等物
    ，並無證據足證具有殺傷力，該等物品既均不具殺傷力，亦
    非屬槍砲彈藥刀械管制條例之管制槍砲、彈藥，不屬違禁物
    ，且非被告所有，已經被告供述在卷，爰均不予宣告沒收，
    附此敘明。
據上論斷，應依刑事訴訟法第299 條第1 項前段，槍砲彈藥刀械
管制條例第8 條第4 項，刑法第11條前段、第55條、第42條第3
項前段、第38條第1 項第1 款，判決如主文。
本案經檢察官林妙蓁到庭執行職務
中    華    民    國  100     年    4     月    13    日
                  刑事第八庭    審判長法  官    徐千惠
                                      法  官    湯千慧
                                      法  官    陳雯珊
上正本證明與原本無異。
如不服本判決應於收受送達後10日內向本院提出上訴書狀，並應
敘述具體理由；其未敘述上訴理由者，應於上訴期間屆滿後20日
內向本院補提理由書（均須按他造當事人之人數附繕本）「切勿
逕送上級法院」。
                                      書記官    馬正道
中    華    民    國   100    年    4     月    13    日
附錄本案犯罪科刑之法條：
槍砲彈藥刀械管制條例第8條
未經許可，製造、販賣或運輸鋼筆槍、瓦斯槍、麻醉槍、獵槍、
空氣槍或第 4 條第 1 項第 1 款所定其他可發射金屬或子彈具
有殺傷力之各式槍砲者，處無期徒刑或 5 年以上有期徒刑，併
科新臺幣 1 千萬元以下罰金。
未經許可，轉讓、出租或出借前項所列槍枝者，處 5 年以上有
期徒刑，併科新臺幣 1 千萬元以下罰金。
意圖供自己或他人犯罪之用，而犯前二項之罪者，處無期徒刑或
7 年以上有期徒刑，併科新臺幣 1 千萬元以下罰金。
未經許可，持有、寄藏或意圖販賣而陳列第 1 項所列槍枝者，
處 3 年以上 10 年以下有期徒刑，併科新臺幣 7 百萬元以下罰
金。
第 1 項至第 3 項之未遂犯罰之。
犯第 1 項、第 2 項或第 4 項有關空氣槍之罪，其情節輕微者
，得減輕其刑。